【裁判字號】    99,上訴,1447
【裁判日期】    990430
【裁判案由】    毒品危害防制條例
【裁判全文】
臺灣高等法院刑事判決                99年度上訴字第1447號
上  訴  人
即  被  告  甲○○
上列上訴人因違反毒品危害防制條例案件，不服臺灣臺北地方法
院99年度訴字第199號，中華民國99年3月30日第一審判決（起訴
案號：臺灣臺北地方法院檢察署98年度毒偵字第3527號、99年度
毒偵字第83號），提起上訴，本院判決如下：
    主  文
上訴駁回。
    理  由
一、按不服地方法院之第一審判決而上訴者，應向管轄第二審之
    高等法院為之。上訴書狀應敘述具體理由。上訴書狀未敘述
    上訴理由者，應於上訴期間屆滿後20日內補提理由書於原審
    法院，逾期未補提者，原審法院應定期間先命補正。第二審
    法院認為上訴書狀未敘述理由或上訴有第362條前段之情形
    者，應以判決駁回之。但其情形可以補正而未經原審法院命
    其補正者，審判長應定期間先命補正。刑事訴訟法第361條
    、第367條，分別定有明文。所謂不服第一審判決之具體理
    由，必係依據卷內既有訴訟資料或提出新事證，指摘或表明
    第一審判決有何採證認事、用法或量刑等足以影響判決本旨
    之不當或違法，而構成應予撤銷之具體事由，始克當之，例
    如：依憑證據法則具體指出所採證據何以不具證據能力，或
    依憑卷證資料，明確指出所為證據證明力之判斷如何違背經
    驗、論理法則；倘僅泛言原判決認定事實錯誤、違背法令、
    量刑失之過重或輕縱，而未依上揭意旨指出具體事由，或形
    式上雖已指出具體事由，然該事由縱使屬實，亦不足以認為
    原判決有何不當或違法者，如對於不具有調查必要性之證據
    ，法院未依聲請調查亦未說明理由，或援用證據不當，但除
    去該證據仍應為同一事實之認定，皆難謂係具體理由，俾與
    第二審上訴制度旨在請求第二審法院撤銷、變更第一審不當
    或違法之判決，以實現個案救濟之立法目的相契合，並節制
    濫行上訴，此有最高法院97年度臺上字第892號判決足資參
    照。是以上訴人之上訴書狀或補提之上訴理由書，雖有敘述
    上訴理由，惟並未具體敘述第一審判決有上述違法、不當情
    形，即與未敘述具體理由無異，其所為上訴，即不符合上訴
    之法定要件。
二、本件上訴人即被告甲○○不服原判決，提起上訴，上訴理由
    略以：被告施用毒品係傷害自身健康，所生危害非鉅，而被
    告於犯後坦承犯行，態度良好，又被告曾經觀察勒戒，仍無
    法戒除毒品，復觸犯本件犯行，可認被告具有「病患性犯人
    」之特質，依臺灣士林地方法院97年度訴字第499號判決所
    採見解：「施用毒品者具『病患性犯人』之特質，…，因此
    施用毒品者無法戒絕毒癮，一再施用，本為施用毒品者之特
    性，再犯施用毒品罪，量刑不宜過重，且新修正刑法已採一
    罪一罰，對於施用毒品者，每次施用毒品之犯行，均分別處
    罰，已足制裁被告各次施用毒品之犯行」。爰請求審酌上開
    事項及刑法第57條所列各款情狀，量處被告適當之刑云云。
三、本件被告於原審準備程序向受命法官為認罪之陳述（見原審
    卷第53頁至第54頁），原審合議庭乃裁定由受命法官獨任依
    簡式審判程序進行審理，以被告自白及臺灣尖端先進生技醫
    藥股份有限公司分別於民國98年12月1日、98年12月21日對
    於被告尿液檢驗結果所出具之濫用藥物檢驗報告書（見臺灣
    板橋地方法院檢察署98年度毒偵字第3527號偵查卷第72頁，
    報告編號：UL/2009/B0422號；同署99年度毒偵字第83號偵
    查卷第87頁，報告編號：UL/2009/C0282號），有關被告尿
    液呈安非他命類及海洛因代謝物鴉片類陽性反應之檢驗結果
    ，暨警方分別於98年11月13日、98年12月8日查獲被告時查
    扣白色透明結晶3袋（含有第二級毒品甲基安非他命成分，
    實稱毛重2.2330公克(含3袋9標籤)，淨重1.3330公克，取樣
    0.0002公克，餘重1.3328公克，見第83號偵查卷第95頁交通
    部民用航空局航空醫務中心98年12月10日航藥鑑字第098625
    9號毒品鑑定書），與白色粉末1袋、白色透明結晶4袋（白
    色粉末部分含有第一級毒品海洛因成分，實稱毛重0.3280公
    克(含1袋2標籤)，淨重0.0480公克，取樣0.0002公克，餘重
    0.0460公克、白色透明結晶部分含有第二級毒品甲基安非他
    命成分，實稱毛重2.4930公克(含4袋8標籤)，淨重1.3730公
    克，取樣0.0002公克，餘重1.3728公克，見第83號偵查卷第
    92頁、第93頁交通部民用航空局航空醫務中心98年12月24日
    航藥鑑字第0986546號毒品鑑定書），認定被告基於施用第
    一級毒品及第二級毒品之犯意，分別於（一）98年11月11日
    22時許，在其位於臺北縣新店市○○街36巷35號住處，以將
    第二級毒品甲基安非他命置於玻璃球內燒烤吸食其煙霧之方
    式，施用第二級毒品甲基安非他命1次；（二）於98年12月7
    日23時許，在其上開住處，以將海洛因加水置入針筒內注射
    之方式，施用第一級毒品海洛因1次；（三）復於施打完第
    一級毒品海洛因後，在同一地點，以將甲基安非他命置於玻
    璃球內燒烤吸食其煙霧之方式，施用第二級毒品甲基安非他
    命1次。被告分別係犯毒品危害防制條例第10條第1項、第2
    項之施用第一毒品罪1罪與施用第二級毒品罪2罪。被告施用
    前後持有第一級毒品海洛因、第二級毒品甲基安非他命之低
    度行為，應分別為施用第一級毒品海洛因、第二級毒品甲基
    安非他命之高度行為所吸收，不另論罪。被告所犯上開3罪
    ，犯意各別，行為互異，予以分論併罰。另按被告有以下前
    科：（一）於89年間，因施用毒品，經臺灣臺北地方法院以
    89年度毒聲字第1089號裁定送觀察、勒戒後，認無繼續施用
    毒品之傾向，於89年5月11日執行完畢釋放，由臺灣臺北地
    方法院檢察署檢察官於同日以89年度毒偵字第913號、第147
    1號為不起訴處分確定；（二）92年間即前揭觀察、勒戒執
    行完畢釋放後5年內，因施用毒品，經同法院以93年度訴字
    第198號判處有期徒刑7月確定；（三）於93年間，因施用毒
    品，經同法院以93年度簡字第11 40號判處有期徒刑6月確定
    ，並由同法院以93年聲字第1337號裁定就前揭（二）（三）
    之罪定應執行刑為有期徒刑1年確定；（四）施用第一級毒
    品，為同法院以93年度訴字第1468號判處有期徒刑8月確定
    ；（五）因犯竊盜罪，經同法院以94年度簡字第529號判處
    有期徒刑4月確定，嗣經同法院以94年度聲字第865號裁定，
    就上開（四）、（五）之罪定其應執行刑為有期徒刑10月確
    定，被告入監接續執行前揭應執行刑有期徒刑1年及4月之刑
    罰，於95年1月28日假釋出獄，95年5月13日假釋期間屆滿，
    假釋未經撤銷視為執行完畢，有本院被告前案紀錄表在卷可
    稽，被告於有期徒刑執行完畢後5年內再度犯本件有期徒刑
    之3罪，俱為累犯，均應依刑法第47條第1項之規定加重其刑
    。復審酌被告前因施用毒品，歷經觀察、勒戒後仍未能戒絕
    毒癮，復繼續沾染毒品惡習，再犯本件施用毒品罪，及參酌
    其施用第一級毒品及第二級毒品行為對於自身危害程度非輕
    ，對社會風氣、治安亦有潛在之相當危害，惟其本質仍屬自
    殘行為，反社會性之程度較低，暨其素行、犯罪之動機、目
    的、手段、犯後坦承犯行之態度等一切情狀，分別量處被告
    有期徒刑6月（施用第二級毒品部分）、9月（施用第一級毒
    品部分）、6月（施用第二級毒品部分），依法宣告扣案第
    一級毒品海洛因（不含包裝袋，驗餘淨重0.046公克）、第
    二級毒品甲基安非他命（不含包裝袋，合計驗餘淨重2.7056
    公克）沒收銷燬，包裝上開第一級毒品之包裝袋1個、包裝
    上開第二級毒品之包裝袋共7個、注射針筒1支、鼻管1支及
    玻璃球2顆均沒收，並就主刑部分定應執行有期徒刑1年6月
    ，以資懲儆。
四、經核原審對於認定被告犯罪事實所憑證據及得心證理由均已
    說明甚詳，適用法律亦無違誤，而量刑本屬事實審法院之裁
    量權限，若無逾越法定刑度或輕重明顯失衡之濫權情形，當
    不能指為違法。揆諸毒品危害防制條例第10條第1項施用第
    一級毒品罪之法定刑為6月以上、5年以下有期徒刑、同條第
    2項施用第二級毒品罪之法定刑為3年以下有期徒刑，被告復
    有施用毒品受觀察勒戒與強制戒治之前科及施用毒品犯罪構
    成累犯之事由，依法應加重其刑，原審詳酌刑法第57條事由
    ，敘明被告屢為施用毒品，歷經觀察、勒戒後仍未能戒絕毒
    癮，及衡其施用第一級毒品及第二級毒品行為對於自身危害
    程度非輕，對社會風氣、治安亦有潛在之相當危害，惟其本
    質仍屬自殘行為，反社會性之程度較低，暨其素行、犯罪之
    動機、目的、手段，暨犯後坦承犯行之態度等刑法第57條所
    列等一切情狀，就被告施用第一級毒品犯行，輕量處有期徒
    刑9月、兩次施用第二級毒品犯行，亦均量處有期徒刑6月，
    其刑期總和為1年9月，原審定應執行有期徒刑1年6月，已再
    酌減3月有期徒刑，當已屬惕勵被告自新之輕罰，被告執前
    詞提起上訴，空泛主張應再酌予量定被告適當之刑，然未具
    體指摘原判決關於事實認定及法律適用與刑罰之量定，有何
    違法或不當之處。依首揭說明，本件上訴不合上訴之法定要
    件，應予駁回，並不經言詞辯論為之。
據上論斷，應依刑事訴訟法第367條前段、第372條，判決如主文
。
中    華    民    國    99    年  4     月    30      日
                 刑事第十三庭  審判長法  官  曾德水
                                     法  官  遲中慧
                                     法  官  陳恆寬
以上正本證明與原本無異。
施用第一級毒品部分，如不服本判決，應於收受送達後10日內向
本院提出上訴書狀，其未敘述上訴之理由者並得於提起上訴後10
日內向本院補提理由書（均須按他造當事人之人數附繕本）「切
勿逕送上級法院」。
其他部分不得上訴。
                                     書記官  黃家麟
中    華    民    國    99    年    5     月    3     日
附錄本案論罪科刑法條全文
毒品危害防制條例第10條
施用第一級毒品者，處6月以上5年以下有期徒刑。
施用第二級毒品者，處3年以下有期徒刑。

司法院資訊處製作；財團法人民間司法改革基金會備份。
